臺灣高等法院刑事判決　　　　　　 95年度上更(二)字第647號
上　訴　人　臺灣宜蘭地方法院檢察署檢察官
被　　　告　甲○○
　　　　　　　　　　3號(現另案於臺灣宜蘭監獄執行中)
選任辯護人　陳殷朔律師
上列上訴人因被告強盜等案件，不服臺灣宜蘭地方法院92年度訴
字第330號，中華民國93年6月8日第一審判決（起訴案號：臺灣
宜蘭地方法院檢察署92年度偵字第265號），提起上訴，經判決
後，由最高法院第二次發回更審，本院判決如下：
    主  文
原判決撤銷。
甲○○意圖為自己不法之所有，攜帶兇器以強暴、脅迫至使不能
抗拒，而取他人之物，處有期徒刑柒年陸月。
扣案之菜刀壹把沒收。
    事  實
一、甲○○意圖為自己不法之所有，於民國（下同）九十一年十
    一月六日凌晨零時許，自宜蘭縣員山鄉○○村○○路○段三
    十四巷二弄三號住處，攜帶其所有於客觀上對人之生命、身
    體可構成威脅足供兇器使用之菜刀一把，騎乘牌號不詳之機
    車外出，伺機作案。嗣於同日凌晨一時三十分許，途經宜蘭
    縣員山鄉○○村○○路附近，即先以自備之鑰匙，竊取戊○○所有車牌號碼Ｑ三─六０二九號自小貨車一部，擬作為犯
    案工具。甲○○旋駕駛該竊得之自小貨車離開現場，並意圖
    為自己不法之所有，於同日凌晨二時五十分許，在宜蘭縣宜
    蘭市○○路十四號前，見丁○○、黃嬿倪在路旁聊天，甲○○即將自小貨車停在路旁，下車搶奪丁○○背在肩上之皮包
    。丁○○見狀，拉住甲○○之左手，黃嬿倪發覺後，亦合力
    抵抗，詎甲○○因搶奪未果，竟提昇為強盜犯意，從身上取
    出上開預藏之菜刀一把，對丁○○脅迫稱：「不要再抵抗，
    否則就要持刀砍妳」等語，旋並劃傷丁○○手指及黃嬿倪左
    腳（丁○○與黃嬿倪傷害部份均未據告訴），以強暴、脅迫
    方法，致使丁○○不能抗拒，任由甲○○強將皮包（內有摩
    托羅拉牌Ｖ八０八八型行動電話一支、國民身分證一張、駕
    駛執照一張、提款卡一張及新臺幣一萬四千一百元等物）劫
    走。丁○○見狀衝至甲○○停放在路旁自小貨車前，欲攔阻
    甲○○駕車離去，詎甲○○非但未停車，反加速前進。丁○○情急，雙手抓住自小貨車之前保險桿，甲○○猶加速前進
    ，迨駛至宜蘭縣宜蘭市○○路生命線附近，始減慢速度。丁○○趁機跳車，甲○○即加速駛離。嗣經黃嬿倪央請附近商
    家報警，經警循線查獲，並扣得上開菜刀一把，始獲上情。
二、案經宜蘭縣警察局宜蘭分局報請臺灣宜蘭地方法院檢察署檢
    察官偵查起訴。
    理  由
壹、程序方面：
一、按刑事訴訟法第一百五十九條第一項規定：被告以外之人於
    審判外之言詞或書面陳述，除法律有規定者外，不得作為證
    據，是以證人呂維峰、丙○○於警詢之陳述，固無證據能力
    ，但本院已依修正後刑事訴訟法之規定，傳喚證人呂維峰、
    丙○○到庭，並踐行法定人證之調查程序，而證人呂維峰、
    丙○○於本院審理時均具結證稱：彼等在警詢時之陳述係屬
    實在，本院自得援引呂維峰、丙○○於警詢之陳述內容作為
    證據。
二、按「被告以外之人於審判中有下列情形之一者，其於檢察事
    務官、司法警察官或司法警察調查中所為之陳述，經證明具
    有可信之特別狀況，且為證明犯罪事實之存否所必要者，得
    為證據　。一、死亡者。．．．」，刑事訴訟法第一百五十
　  九條之三第一款定有明文。經查：證人丙○○已於九十四年
    七月三十一日死亡，有本院調取之個人基本資料查詢結果在
    卷為憑，其於司法警察調查中所為之陳述，被告未就證據能
    力聲明異議，且亦未爭執有何不當取供之情形，本院認為具
    有可信之特別狀況，且為證明犯罪事實之存否所必要，依前
    開說明，自得為證據。
三、被告雖辯稱：伊於員警製作警詢筆錄前，遭警刑求，當時員
    警抓伊曾經動過手術之手，並以皮帶毆打伊耳光及胸部，伊
    始為不實之自白。至偵查時係因伊移送至地檢署時，員警告
    知如未依警詢所述，將遭羈押，伊當時因有毒癮，恐遭羈押
    ，始再次承認云云，且於本院上訴審詢以可否指出係何位警
    員刑求時，被告陳稱：本件製作警詢筆錄之警員並未對其刑
    求，伊係遭宜蘭分局警員黃友信刑求云云（本院上訴審九十
    三年八月十三日準備程序筆錄）。惟查：證人即警員黃有信
    於本院調查時證稱：「當時我們抓到被告的時候，他是著防
    彈衣，我沒有毆打他，也不可能用皮帶打他，也沒有打他耳
    光。而且當天問他是如何犯案，也都是他自己承認的」等語
    （本院上訴審九十三年八月三十日準備程序筆錄）；於本院
    前審具結證稱：「我沒有刑求被告，也沒有在將被告移送地
    檢署途中，向被告講在警詢怎樣回答，到檢察官那裡要照樣
    說」等語（本院前審九十五年四月二十六日準備程序筆錄）
    ；證人即製作被告警詢筆錄之周世民於本院前審證稱：「九
    十二年一月二十一日在宜蘭分局刑事組甲○○的警詢筆錄是
    我製作，我們以拘票拘提甲○○到刑事組，刑案後有大略的
    詢問一下，甲○○坦承，筆錄是依據甲○○所述記載的，當
    時甲○○有承認犯案，當時把甲○○拘提到案時，有先與甲○○交談，那一段是沒有錄，做筆錄的就有錄音」（本院前
    審九十五年三月二十三日準備程序筆錄），均否認有刑求之
    事，被告對於如何遭刑求一節，於本院上訴審理時先稱：伊
    於坐著時遭警員以手按頭部，再以膝蓋敲頭云云，嗣改稱係
    遭員警以皮帶打耳光及胸部，前後所述不一，且被告陳稱伊
    並無外傷，亦未能提出診斷證明書以資證明，其於檢察官第
    一次偵訊時復未陳述遭警刑求，是以被告所辯遭警刑求云云
    ，與事實不符，顯難採信。
四、被告及選任辯護人於原審及本院前審審理時雖辯稱警詢筆錄
    係於夜間所為，且未經被告同意，不具證據能力云云。惟查
    ：被告之警詢筆錄內載警員詢問被告是否同意於夜間詢問，
    被告答稱「同意」等語，有警詢筆錄為憑。雖原審法院及本
    院前審當庭勘驗被告之警詢筆錄結果，警員係在製作筆錄將
    近完成時，始詢問被告是否同意接受詢問。惟被告如未同意
    於夜間訊問，即可當場拒絕，乃原先並未拒絕，嗣復向警員
    表示同意，是雖警員未於詢問之初徵求被告同意，但既在詢
    問過程中經被告明示同意，並記明筆錄，該項瑕疵應已補正
    。況被告於本院前審行準備程序時，經訊以對於前開勘驗警
    詢錄音帶所製作筆錄有無意見，並經提示及告以要旨，被告
    稱由辯護人代為回答；被告選任辯護人則稱「筆錄與卷內譯
    文大致相符」；再經本院前審訊以「警察問你的時候，你的
    回答實不實在？」，被告亦答稱「那些都是我講的沒錯」（
    本院前審九十五年二月十五日準備程序筆錄第二頁）。參以
    被告於警方製作上開警詢筆錄後移送檢察官偵訊時，仍坦承
    上述竊盜及強盜犯行，足見該警詢時之自白，係基於自由意
    思，而非出於不正方法，自具有證據能力。
五、本件被告等、選任辯護人及檢察官對於其他證據資料，均不
    爭執其證據能力，本院審酌該等言詞供述及書面作成時之狀
    況，並無不宜作為證據之情事，依刑事訴訟法第一百五十九
    條之五第二項，均得作為證據。
乙、實體方面：
一、訊據被告甲○○矢口否認有竊盜或強盜犯行，辯稱：伊並未
    竊取被害人戊○○之自小貨車，亦未持菜刀強盜被害人丁○○揹在肩上之皮包，且扣案之菜刀非其所有，伊亦未將被害
    人丁○○之行動電話賣予呂維峰云云。
二、經查：
(一)被告甲○○於警詢時供稱：「我約於九十一年十一月六日零
    時許出門，在出門前我就先以白色膠布貼住我家中一頂黑色
    全罩式安全帽之防風鏡，在自家中（現居地）廚房後方拿了
    一把已許久未用的菜刀，騎乘家中所有之重機車（車號不詳
    ）出門，出門後菜刀就一直藏在身上，至我騎乘到宜縣員山
    鄉○○路附近（經警提示為七一電線桿旁）道路，以自備之
    汽車鑰匙，打開原車門就未上鎖之自小貨車，車號我不知道
    （經警提示為Ｑ三─六０二九號），然後打開該車車門，就
    將該Ｑ三─六０二九號自小貨車駛至宜蘭市道路四處尋找作
    業目標，後在前述作案時地見二名女子在路邊聊天，身邊有
    背掛皮包，我便下車去搶其中一位女子背掛於身上之皮包，
    但未立即得手，與該女子（經警提示該女子為被害人丁○○
    ）發生拉扯，當時我就以右手拿出原藏在身上褲袋間之菜刀
    ，要驚嚇郭女，但郭女非但未受驚嚇，反而以手抓住我的菜
    刀，我見狀，就將菜刀放開，致掉落路旁。我得到該皮包，
    就立即往Ｑ三─六０二九號自小貨車，上車後我發現郭女抓
    在我所駕之Ｑ三─六０二九號自小貨車前，我未予理會就開
    走，要返回員山方向，一直開到郭女表示要下車，我才停駛
    讓郭女下車，後我繼續將Ｑ三─六０二九號自小貨車駛回原
    竊車地點附近（詳細地點我不知道，經警提示其棄車地點為
    宜縣員山鄉○○路○○道路抽水馬達旁，距原竊車地點約二
    百公尺）。棄車後我就騎原機車回家中（戶籍地），途經員
    山鄉○○村○○○路附近（經警提示為成功十路蓁恭巷幹十
    四右三電線桿），丟棄強盜得來的皮包及皮包內物品除現金
    及行動電話。（你前述將安全帽貼上膠布並帶菜刀出門是何
    用意？）我出門時就是要準備犯案了。（你犯案時所戴之安
    全帽顏色為何？現在何處？）黑色。我已於犯案後逃跑時丟
    棄在宜市○○○段之環河道路旁【經警前往尋找未獲】。（
    你強盜郭女皮包為何顏色？內有何物？你取走何物？）灰色
    ，內有證件、行動電話及現金新臺幣一萬四千餘元【經警提
    示有身分證、駕照、提款卡、現金新臺幣一萬四千一百餘元
    、行動電話八０八八型灰色摩托羅拉牌】，我拿走現金及行
    動電話。（你取走前述所得作何用途？）我將行動電話賣給
    綽號『黑仙』者【經警提示為呂維峰】二千元新臺幣。現金
    則與賣行動電話的錢一併都吃喝花完。（你在強盜郭女之皮
    包後欲駕車駛走時，是否有發現郭女抓抱在你所駕之Ｑ三─
    六０二九號自小貨車前？你載郭女逃逸之車速？）有發現。
    約三十公里每小時。（你至何時才讓郭女離車？）我強盜得
    手後郭女抓抱在Ｑ三─六０二九號自小貨車前，我怕其會跌
    摔下車，途中曾停駛兩次要其下車，但郭女未肯，至第三次
    我駛至文昌路段時，郭女才要求我讓其離車，我才又停駛讓
    其離車，後來才開走。（你離家後何時前去竊取Ｑ三─六０
    二九號自小貨車，為何要竊取該輛車？）九十一年十一月六
    日約一時三十分左右，因我發現該自小貨車車門未上鎖。（
    問：警今由你帶同到你竊車、棄車、強盜及丟棄皮包之地點
    採證並拍照，是否出自你自由意識？）是的。（你為何要在
    安全帽上之防風鏡貼上白色膠布？）我怕作案時被人認出」
    等語（九十二年一月二十一日警詢筆錄附警卷第二頁至第五
    頁）；於偵查中亦供稱：「九十一年十一月六日一時三十分
    從家裡騎機車出來至北七路，發現該貨車門未上鎖，我就開
    門進入，以自備鑰匙發動該車。我原本就想以該車作為犯案
    工具，凌晨二時左右，見有二位女生，我就下車至她們旁邊
    ，拉其中一位的皮包，我身上有帶刀子，我有將刀子拿出來
    恐嚇她們，她有用手拿我刀子，我刀子就放下，他們也有追
    我，其中有一位跑至我車並趴在車窗上，我有停下二、三次
    要他下來，至第三次她才下來，我有拿證件、現金一萬四千
    元、手機、鑰匙，證件我丟棄了，手機賣了，現今已花用，
    鑰匙我也丟棄」（九十二年度偵字第二六五號偵查卷第九頁
    ）等語，均已自白前開犯行。
(二)前開車牌號碼Ｑ三─六０二九號自小貨車係被害人戊○○之
    母所有，於九十一年十一月六日凌晨一時三十分許，在宜蘭
    縣員山鄉○○村○○路附近遭竊等情，亦據被害人戊○○於
    本院上訴審審理時指訴甚詳，並有贓物認領保管單一紙在卷
    可稽。
(三)被害人丁○○於警詢時供稱：「（問：妳被強盜時，時間、
    地點為何？）我是於九十一年十一月六日凌晨二時許將近三
    時，在宜蘭市○○里○○路十四號前遭強盜。當時我朋友黃
    嬿倪有在場。（問：嫌犯有幾人？特徵為何？）嫌犯只有一
    人。男性，身高約一七０公分，頭戴深色半罩式安全帽，安
    全帽上的擋風鏡以白色膠布黏貼遮住，著深色外套及長褲，
    都以台語講話，沒有戴眼鏡。（問：當時情形如何，請詳述
    之？）我當時是跟我朋友黃嬿倪在我家門前聊天，然後聊完
    後轉身要開門，就有一頭戴安全帽的男子拉我背在左邊的皮
    包，當時我還不知道是要搶我皮包，我以為是我朋友黃嬿倪
    在跟我開玩笑，我轉頭看時，才發現黃嬿倪正拉住搶我的嫌
    犯的左手，然後我們兩人當場就與搶嫌互相拉扯。我與黃嬿
    倪跌倒在地上，嫌犯就站著彎下腰拉我的皮包，並以台語說
    ：『不要再抵抗，不然就拿刀砍妳』。然後我左手亂抓時，
    抓住刀背，並順手抽回時，感覺手裡好像拿著刀子，就把刀
    子拋出去。該名男子搶到我的皮包後，就跑向Ｑ三─六０二
    九號自小貨車後上車。他上車後，我就擋在車子前面，然後
    他就開車，我就抓住車子的保險桿，吊在車外被拖行。拖行
    多遠我不知道，最後我跟嫌犯喊說我沒力氣了，放我下來，
    他才將車速放慢。我就放開手走到旁邊，然後他就將車子加
    速開走。嫌犯在搶我皮包時有用菜刀劃傷我左手小指及黃嬿
    倪左腳。當時黃嬿倪有向附近的人求救。（問：妳被強盜何
    物？）國民身分證、駕駛執照、現金新臺幣一萬四千一百元
    、行動電話（摩托羅拉八０八八型銀灰色、門號00000
    00000）、宜蘭縣農會提款卡等。（問：警方現提示摩
    托羅拉牌、Ｖ八０八八、藍色、機身編號：0000000
    00000000號之行動電話是否即為妳遭強盜之行動電
    話？）是的，並經我領回，製作贓物認領保管單。（問：警
    方現提示菜刀一把是否即為該日歹徒作案所遺留之菜刀？）
    經我指證確實是該作案之菜刀。（問：警方現讓你當場指證
    嫌犯甲○○（男、七十一年五月十九日生、Ｚ000000
    000），是否即為當日搶奪妳皮包（內有證件、行動電話
    新台幣一萬四千一百餘元等物）並與妳拉扯且拿菜刀劃傷黃
    嬿倪之嫌犯？）是的，經我當場指認即為該嫌犯」（九十一
    年十一月六日下午警詢筆錄附警卷第八頁背面至第十頁）、
    「九十一年十一月六日凌晨二點五十三分，在宜蘭市○○路
    十四號前被強盜，當時我跟黃嬿倪下班，在我家樓下聊天，
    黃嬿倪坐在未發動的機車上，我拿鑰匙要去開一樓的鐵門，
    被告將開來的發財車停在我家附近，他人就跑過來我們這邊
    。黃嬿倪過去拉住被告的左手，被告用右手搶我背在肩上的
    包包，當時我跟黃嬿倪一直跟被告抵抗，後來被告就拿出菜
    刀，叫我們不要再抵抗。之後我有搶下被告手中的菜刀，我
    就把菜刀丟掉，被告把我的包包搶走了，被告跳上發財車，
    就把車發動往新興路方向行駛。我跑到發財車前面擋住發財
    車，被告還繼續在開，我就抓住發財車前面的保險桿，但被
    告還繼續行駛，車速很快，一直把我拖到生命線附近才把速
    度減慢。我就趁機跳下來，被告就加速離開。之前被告拿菜
    刀的時候，有割到我的左手小指，也有割到黃嬿倪的腳。我
    沒有提傷害告訴，我被搶有手機及提款卡、現金一萬四千一
    百元、國民身分證、駕駛執照、鑰匙，找回來只有手機，其
    他都沒有找回來」（九十二年度偵字第二六五號偵查卷第三
    七頁至第三八頁）；於本院前審審理時具結證稱：「我之前
    在警詢、偵查及原審所言，均實在，沒有冤枉被告」（本院
    九十五年五月二十三日審判筆錄第三頁）；另證人黃嬿倪於
    警詢時證稱：「因警方查獲我與丁○○於九十一年十一月六
    日凌晨二時五十三分許宜蘭縣宜蘭市○○路十四號前遭人強
    盜之嫌犯，通知我前來指證。（問：警方現提示菜刀一把，
    是否即為該日歹徒作案所遺留之菜刀？）經我指證確實是該
    作案之菜刀。經我當場指證，甲○○確實是該強盜我和丁○○之嫌犯」（九十二年一月二十二日警詢筆錄附警卷第十三
    頁背面）、「當時我和被害人下班回到被害人住處樓下聊天
    ，我剛打算要走，被告開發財車停在離我們不遠的路邊。被
    告下車跑向我們，當時被告手上並沒有拿東西。被告去拉被
    害人右肩上的包包，後來我看見，就過去拉被告，被害人還
    以為是開玩笑。之後被害人發現不是開玩笑，就三個人拉扯
    ，拉扯之間，我與被害人就跌倒，之後被告還一直拉扯被害
    人的包包。被告對我們二個人說如果再拉扯，就要拿刀砍我
    們。講完之後，被告就從身上拿出一把菜刀，因為我發現被
    告的目標是在被害人的包包，所以我趁機跑到附近的超商求
    救。我回到現場的時候，被告已經搶走被害人的包包，並且
    已經坐到車子上並發動車子。被害人當在被告的車前，因為
    被告一直往前開，我看見被害人手抓住被告車前的保險桿，
    雙腳在地上被被告拖行，我不知道被害人被拖去何處，因為
    我後來就看不見他們」等語（九十二年度偵字第二六五號偵
    查卷第四一頁）；於本院審理時具結證稱：「我之前在警詢
    、偵查及原審所言，均實在，沒有冤枉被告」（本院前審九
    十五年五月二十三日審判筆錄第四頁至第五頁）等語，互核
    相符，且對照被害人丁○○、證人黃嬿倪上開指訴，本件駕
    車搶劫之歹徒駕駛之自小貨車車牌號碼，即係被害人戊○○
    遭竊之Ｑ三─六０二九號自小貨車。
(四)證人乙○○於警詢時供稱：「（遠傳行動電話易付卡門號「
    0000000000」號是否為你本人申請使用？何人姓
    名申請？）是的沒錯。該門號是我妻弟黃碧峰申請的，後來
    因他沒有用才給我使用。（經警方向遠傳電信公司查詢行動
    電話機身序號000000000000000【按行動電
    話機身序號十五碼中最後一碼係檢查號碼，前十四碼相同即
    屬同一手機序號】《摩托羅拉八０八八型、銀色》你是否有
    於九十一年十二月份插卡《0000000000》使用？
    ）是的沒錯。（行動電話機身序號00000000000
    0000《摩托羅拉八０八八型、銀色》是何人所有？你如
    何取得？）是我所有。該電話是我朋友綽號『黑仙』男子賣
    給我。（綽號『黑仙』男子經警方提供前科相片『呂維峰』
    是否為賣你行動電話《機身序號000000000000
    000》之男子？）是的。（呂維峰是於何時、何地以價格
    多少錢賣給予你行動電話機身序號00000000000
    0000《摩托羅拉八０八八型、銀色》？有無其他證人？
    ）大約是二個月前傍晚（正確時間忘記）呂維峰至我丈母娘
    住家附近找我（員山鄉○○路十八之一號）要向我借錢花用
    ，才將該電話以新台幣二千之價格賣給我使用。當時是在路
    口未有其他證人。（呂維峰有無說該行動係何人所有？）他
    說是他朋友給予他的。（你取得該行動電話後如何處置？該
    行動電話現於何處？）我原本要把該電話送給我太太使用，
    因我太太說該電話外殼太舊我就拿到宜蘭適宜興路全弘通訊
    更換外殼顏色。我現均交給警方處理。」等語（見宜蘭縣警
    察宜蘭分局刑案偵查卷第十九頁反面、第二十頁）；於本院
    審理時證稱：「（審判長問：是否曾經向呂維峰買一支行動
    電話手機？）有，他綽號黑仙仔。（審判長問：時間記得嗎
    ？）太久了，不記得。（審判長問：你有沒有使用手機？）
    有，我是用晶片使用，是自己還是用別人名義申請的，忘記
    了。（審判長問：你在九十二年一月十六日在宜蘭分局刑事
    組所言是否實在？提示警詢筆錄並告以要旨）是我作的，內
    容正確。（辯護人問：當時你除了向呂維峰買過行動電話之
    外，是否有向另外他人買過行動電話？）忘記了，警察問我
    手機那裡來，我就向警察講事實經過。（辯護人問：你這一
    生有沒有向別人買過其他手機？）有向通訊行買過，也有自
    己辦門號買的，每個人都會使用好幾支手機。（辯護人問：
    對於呂維峰說無法證明提供你的那壹支手機就是警察查獲的
    手機，你有何意見？）當時呂維峰賣我的那種型號的手機，
    我只有壹支，是折疊式的，拿來的時候外殼比較舊，我有更
    換外殼。」等語；證人呂定豐（原名呂維峰）於警詢時證稱
    ：「（問：經警提示摩托羅拉八０八八型、銀色、機身序號
    000000000000000是否為你賣給乙○○？你
    何原因賣給他？）是的沒錯。是我朋友綽號『豬仔』問我說
    看看有無人要買該行動電話，我剛好知道我朋友乙○○他要
    買行動電話，我就拿該行動電話去賣給乙○○。（問：摩托
    羅拉八０八八型、銀色、機身序號00000000000
    0000行動電話你於何時、何地賣給乙○○？價格如何？
    ）大約於九十一年十一月（正確日期我忘記），在宜蘭縣員
    山三龜路段，以新臺幣二千元之價格賣給他。（問：你有何
    證人可為你作證？）當日我剛好與友人丙○○去向綽號『豬
    仔』拿該行動電話，他均知情。（問：經警提示綽號『豬仔
    』正確年籍：甲○○七十一年五月十九日生，身分證Ｚ00
    0000000，是否為拿摩托羅拉八０八八型、銀色、機
    身序號000000000000000號行動電話交予你
    賣給乙○○之人？）是的沒錯」（九十二年一月二十日警詢
    筆錄附警卷第二四頁背面至第二五頁）；於本院審理時證稱
    ：「（辯護人問：你是否認識被告？）認識。（辯護人問：
    在九十一年間在宜蘭發生強盜案件，被告有無賣給你壹支手
    機？）他問我說有沒有人要買手機。（辯護人問：當時被告
    委託你拿手機去賣，手機是哪一型？）時間太久了，我忘記
    了。（辯護人問：）後來你拿給誰？（辯護人問：乙○○。
    ）是否記得被告何時拿手機給你？（辯護人問：時間太久，
    我忘記了。）（檢察官問：你從被告那邊經手手機幾次？）
    一次。（辯護人問：這支手機是否是警察作筆錄時提示給你
    看的那支手機？）應該是。（檢察官問：你在警詢中所言是
    否實在？提示九十二年一月二十日警詢筆錄並告以要旨）是
    。（辯護人問：當時你在警察局，是否警察把壹支手機拿給
    你，說就是這壹支，還是沒有經過確認？）警察拿給我看時
    ，已經換過外殼。（辯護人問：手機已經換過外殼，為何你
    說是？）當時外殼是乙○○拿去換過，警察打電話給乙○○
    ，後來把電話交給我聽，乙○○有跟我說那支就是上次我拿
    他的那壹支，我說外殼不一樣，他說是外殼換了，其實就是
    那壹支。」等語；證人丙○○於警詢時證稱：「（問：你有
    無於九十一年十一月與呂維峰在圓山鄉深溝村蘭陽溪旁養豬
    場附近，向綽號『豬仔』男子拿行動電話摩托羅拉八０八八
    型、銀色、機身序號000000000000000號？
    ）有，但我不能確定是否為該型式之行動電話。（問：你是
    否知道當時綽號『豬仔』男子拿給呂維峰何型式之行動電話
    ？當時情形如何？）我只知道綽號『豬仔』有拿行動電話給
    呂維峰，但何型式，我已忘記。當日我剛好至呂維峰家裡，
    呂就接到其友人電話後，載我外出去向綽號『豬仔』拿電話
    。（問：呂維峰拿到該行動電話後作何處理？）當時呂維峰
    載我至員山鄉○○路附近，他自己一人到附近【三龜路段】
    拿電話賣給其友人。（問：綽號『豬仔』男子真實姓名為何
    ？經警提示甲○○七十一年五月十九日生、身分證Ｚ000
    000000，為你指認是否為綽號『豬仔』男子？）我不
    認識他，叫何姓名亦不清楚。很相似，我不太能確定，我知
    道他瘦高、平頭」（九十二年一月二十一日警詢筆錄附警卷
    第二八頁背面），彼等所供互核相符，足徵被害人丁○○遭
    劫之上述摩托羅拉八０八八型行動電話一支，確係由被告賣
    予呂維峰，再由呂維峰轉賣予乙○○無疑，亦見本件搶劫丁○○財物之人即係被告無訛。至被告雖另辯稱：伊雖曾出賣
    行動電話予綽號「黑仙」之呂維峰，但係在九十年間，且非
    被害人丁○○所指遭劫之該支行動電話云云，惟與被告於警
    詢及偵查時坦認自丁○○處劫得之八０八八型灰色摩托羅拉
    牌行動電話係出售予綽號「黑仙」之呂維峰等語不符，亦與
    證人呂維峰於警詢時供稱被告交其轉賣予乙○○之行動電話
    機身序號為000000000000000號有間，參以
    證人呂維峰於於本院審理時證稱：「（檢察官問：你從被告
    那邊經手手機幾次？）一次。」等語，亦足認定被告所辯：
    伊出賣予呂維峰係另一支行動電話云云，無非事後空言，不
    足採信。
(五)被害人丁○○於偵查中雖未指認被告即對其行搶之人，於原
    審及本院審理時亦均證稱當時對其行搶之人係戴全罩式安全
    帽，並以類似膠布包覆，僅露出眼睛可供辨認，亦無其他特
    徵足供辨別，其係依據身高、眼神予以指認等語；另證人黃
    嬿倪於原審審理時亦證稱其係依身高指認等語；且二人並均
    證稱行搶者身高約一百七十公分等語。而被告之身高為一百
    八十公分，有宜蘭縣警察局宜蘭分局拍攝被告身後有高度標
    示並載明被告身高一百八十公分之照片二幀可參，二者身高
    差距十公分，固不相符。且原審經命被害人丁○○、證人黃
    嬿倪當庭指認及證人丁○○模擬還原當時遭強盜之情形，被
    害人丁○○、證人黃嬿倪均無法確定當天強盜之人是否即係
    被告，證人丁○○亦僅證稱被告之眼神與當日對其行搶者「
    很像」。但查：被害人丁○○及證人黃嬿倪於警詢時之指訴
    ，係在九十一年十一月六日遭劫是日，當時甫遭搶劫，且曾
    與被告抵抗，被害人丁○○復衝至被告停放在路旁之自小貨
    車前面，攔住被告駕車離去，並以雙手抓住被告所駕駛自小
    貨車前之保險桿，則依當時情形，被害人丁○○及證人黃嬿
    倪曾與被告周旋，對於被告印象甚為深刻，當日於警詢時之
    指訴，自較確實而可採憑。再者，一般人之身高，難憑肉眼
    判斷，況被害人丁○○驟遭被告搶劫，一時情急，自難準確
    陳述被告之實際身高，尚難以彼二人事後所稱被告之身高與
    被告實際之身高有些微差距，遽認彼等指訴不實。
(六)此外，復有菜刀一把扣案可證。
(七)被告於搶奪之際，因被害人丁○○及證人黃嬿倪奮力抵抗，
    即持刀脅迫稱：「若再抵抗，就要持刀砍妳們」等語，並持
    刀劃傷被害人丁○○手指及黃嬿倪左腳，足見被告當時已對
    被害人丁○○施以強暴、脅迫，致使被害人丁○○不能抗拒
    ，而取其財物，其有不法所有之強盜意圖甚明。
(七)綜上所述，被告上開所辯各節，無非卸責之詞，不足採信。
    本件事證明確，被告犯行洵堪認定。
三、按刑法於九十四年一月七日修正公布刪除，九十五年七月一
    日施行，修正後刑法第五十五條牽連犯之規定已刪除，原可
    依裁判上一罪論處之牽連犯之數個犯罪行為，應予數罪併罰
    ，此刪除雖非犯罪構成要件之變更，但顯已影響行為人刑罰
    之法律效果，自屬法律有變更，依新法第二條第一項規定，
    比較新、舊法結果，仍應適用較有利於被告之行為時法律即
    舊法論以牽連犯（最高法院九十五年第八次刑事庭會議決議
    參照）。
四、按刑法第三百二十一條第一項第三款之攜帶兇器竊盜罪，係
    以行為人攜帶兇器竊盜為其加重條件，此所謂兇器，其種類
    並無限制，凡客觀上足對人之生命、身體、安全構成威脅，
    具有危險性之兇器均屬之，且祇須行竊時攜帶此種具有危險
    性之兇器為已足，並不以攜帶之初有行兇之意圖為必要（最
    高法院九十二年度台上字第一三三二號判決意旨參照）。又
    犯強盜罪而有刑法第三百二十一條第一項各款情形之一者，
    應論以同法第三百三十條第一項之加重強盜罪。查被告於警
    詢時自承其於九十一年十一月六日零時許出門時，即攜帶一
    把菜刀藏於身上，並以自備之汽車鑰匙，竊取Ｑ三─六０二
    九號自小貨車，且於搶劫被害人丁○○之財物時，亦持該把
    菜刀，而該菜刀之刀鋒利刃，在客觀上足以對人之生命、身
    體安全構成威脅，自屬具有危險性之兇器無疑。是核被告所
    為，係犯刑法第三百二十一條第一項第三款之攜帶兇器竊盜
    罪及刑法第三百三十條第一項之加重強盜罪。公訴人認被告
    竊盜部分係犯刑法第三百二十條之普通竊盜罪，尚有未洽，
    起訴法條應予變更。被告搶奪被害人丁○○所背之皮包，經
    丁○○及丁○○抵抗未成後，自身上取出預藏之菜刀對被害
    人脅迫稱：「若再抵抗，就要持刀砍妳們」，嗣並砍傷丁○○及黃嬿倪，顯係以強暴及脅迫行為，致使被害人達於不能
    抗拒之程度，應論以強盜罪而非僅成立恐嚇取財罪。被告搶
    奪後提升為強盜之犯意，強盜前之搶奪行為，不另論罪。被
    告於警詢中及偵查時自承其行竊Ｑ三－六０二九號自小貨車
    ，即欲以該小貨車作為犯案工具，是其所犯上開加重竊盜罪
    及加重強盜二罪間，顯有方法結果之牽連關係，應從一重之
    加重強盜罪處斷。
五、原審未為詳究，遽為被告無罪之諭知，尚有未洽。檢察官上
    訴意旨，指摘原判決不當，為有理由，應予撤銷改判。爰審
    酌被告犯罪之動機、目的、手段以及持刀任意劫，危害社會
    治安、助長暴戾之風至鉅，且對於被害人亦生嚴重損害以及
    犯後態度等一切情狀，量處如主文第二項所示之刑。
六、扣案之菜刀一把，被告於警詢時已陳明係伊自家中取出，屬
    其所有，且係供本件犯罪所用之物，應依刑法第三十八條第
    一項第二款之規定宣告沒收。至被告行竊時另使用之自備鑰
    匙一把，被告於偵查中陳明已丟棄，無法證明仍屬存在而未
    滅失（九十二年度偵字第二六五號偵查卷第九頁），乃不予
    宣告沒收。
據上論斷，應依刑事訴訟法第三百六十九條第一項前段、第三百
六十四條、第二百九十九條第一項前段、第三百條，刑法第二條
第一項、第三百二十一條第一項第三款、第三百三十條第一項、
第三十八條第一項第二款，修正前刑法第五十五條，判決如主文
。
本案經檢察官陳玉珍到庭執行職務。
中　　華　　民　　國　　96　　年　　5　　月　　9  　　日
　　　　　　　　 　刑事第十七庭審判長法　官   趙功恆
　　　　　　　　　　　 　　　　　    法　官   陳憲裕
　　　　　　　 　 　　 　　　　　　　法　官   高明哲
以上正本證明與原本無異。
如不服本判決，應於收受送達後十日內向本院提出上訴書狀，其
未敘述上訴之理由者並得於提起上訴後十日內向本院補提理由書
（均須按他造當事人之人數附繕本）。
                                     書記官   梁淑時
中　　華　　民　　國　　96　　年　　5 　　月　　9 　　日
附錄：本案論罪科刑法條全文
刑法第三百二十一條第一項：
犯竊盜罪而有左列情形之一者，處六月以上、五年以下有期徒刑
：
一　於夜間侵入住宅或有人居住之建築物、船艦或隱匿其內而犯
    之者。
二　毀越門扇、牆垣或其他安全設備而犯之者。
三　攜帶兇器而犯之者。
四　結夥三人以上而犯之者。
五　乘火災、水災或其他災害之際而犯之者。
六　在車站或埠頭而犯之者。
刑法第三百三十條第一項：
犯強盜罪而有第三百二十一條第一項各款情形之一者，處七年以
上有期徒刑。
前項之未遂犯罰之。
